【裁判字號】    98,交聲,328
【裁判日期】    981130
【裁判案由】    違反道路交通管理處罰條例聲明異議
【裁判全文】
臺灣基隆地方法院交通事件裁定         98年度交聲字第328號
移送機關即
原處分機關  臺北市交通事件裁決所
聲明異議人
即受處分人  甲○○
上列聲明異議人因違反道路交通管理處罰條例案件，對於臺北市
交通事件裁決所於98年8 月10日所為之處分（原處分案號：北市
裁催字第裁22-A1A133675號） ，聲明異議，本院裁定如下：
    主  文
異議駁回。
    理  由
一、原處分意旨略以：本件聲明異議人即受處分人甲○○（下稱
    異議人）於民國98年4月9日0時0分許，駕駛668-EK號營業一
    般小客車，沿臺北市○○街2 巷，由東往西行駛，行經臺北
    市○○路○段245巷、東興街2 巷之無號誌、亦未設置【停】
    、【讓】標誌之巷口時（下稱系爭巷口），因八德路4段245
    巷及東興街2 巷車道數相同，異議人為左方車輛，本應注意
    讓右方車先行，而依當時客觀情形，並無使異議人不能注意
    之情形，詎異議人竟疏未注意依上開規定停讓右方車輛先行
    ，即貿然直行，適右方洽有丙○○騎乘297-DDK 號重型機車
    ，沿同市○○路○段245巷，由北向南行駛，亦行至系爭巷口
    ，2 車因而發生碰撞，丙○○人車倒地，受有左髖部挫傷及
    擦傷、右膝擦傷之傷害，到場處理之臺北市警察局交通警察
    大隊第四組（下稱舉發單位）員警經調查結果，認異議人有
    「車道數相同時，左方車不讓右方車先行」及「違反道路交
    通安全規則肇事致人受傷」之違規行為，掣發北市警交大字
    第A1A133675 號舉發違反道路交通管理事件通知單予以舉發
    ，並移由臺北市交通事件裁決所（下稱原處分機關）裁決，
    異議人未於應到案日期聽候裁決，原處分機關依據舉發單移
    送之卷證資料，認異議人確有上開違規行為，而於98年8 月
    10日，依據道路交通管理處罰條例第45條第9款、第61條第3
    項規定，以北市裁催字第裁22-A1A133675號裁決書，裁處議
    人罰鍰1,800元，並記違規點數3點，另依同條例第63條第1
    項第1款規定，記違規點數1點，合計共記違規點數4 點等語
    。
二、異議意旨略稱：異議人在上開時地，雖有發生交通事故，然
    (1)其係先停車後才繼續往前行駛；(2)對方剎車痕長達100 公
    尺；(3)其所駕駛之車輛當時已通過該路口之中心線，對方係
    因輕微碰撞跌倒，過失不在己云云。
三、按「汽車行駛至無號誌或號誌故障而無交通指揮人員指揮之
    交岔路口，支線道車應暫停讓幹線道車先行。未設標誌、標
    線或號誌劃分幹、支線道者，少線道車應暫停讓多線道先行
    ；車道數相同時，轉彎車應暫停讓直行車先行；同為直行車
    或轉彎車者，左方車應暫停讓右方車先行。但在交通壅塞時
    ，應於停止線前暫停與他方雙向車輛互為禮讓，交互輪流行
    駛」道路交通安全規則第102 條第1 項第2 款定有明定。次
    按「汽車駕駛人，爭道行駛有『支線道車不讓幹線道車先行
    。少線道車不讓多線道車先行。車道數相同時，左方車不讓
    右方車先行。』之情形者，處新臺幣600 元以上1,800 元以
    下罰鍰。」、「汽車駕駛人，駕駛汽車違反道路交通安全規
    則、第33條之管制規則，因而肇事致人受傷者，記違規點數
    3 點。」道路交通管理處罰條例第45條第9 款及第61條第3
    項亦分別定有明文。
四、經查：
  (一)本件異議人於98年4 月9 日0 時0 分許，駕駛668-EK營業一
    般小客車，在系爭巷口，與丙○○所騎乘之297-DDK 重型機
    車發生碰撞，丙○○人車倒地，因而受有左髖部挫傷及擦傷
    、右膝擦傷之傷害乙節，為異議人所不爭執，並據證人即丙
    ○○於警詢時陳述明確，且有道路交通事故現場圖1 份、臺
    北市政府警察局松山分局交通分隊道路交通事故補充資料表
    1 份、交通事故談話紀錄表2 份（異議人及丙○○各1 份）
    、國軍松山總醫院98年9 月28日醫松醫療字第0980001925號
    函暨附件丙○○於98年4 月9 日急診診療病歷摘要1 份、丙
    ○○之國軍松山總醫院附設民眾診療服務處診斷證明書1 份
    存卷可憑，首堪認定。
  (二)依據異議人及丙○○所述各自於車禍發生前之行向，異議人
    係駕駛668-EK號營業一般小客車，沿臺北市○○街2 巷，由
    東往西行駛；丙○○係騎乘297-DDK 號重型機車，沿同市○
    ○路○段245巷，由北向南行駛，據此行車方向而言，異議人
    所駕駛之車輛即為左方直行車輛，丙○○騎乘之機車則為右
    方直行車輛。再依據交通事故現場圖所示，異議人車輛及丙
    ○○車輛係於系爭巷口發生碰撞，而該巷口並未設置交通號
    誌，亦未設置【停】、【讓】標誌，且八德路4段245巷、東
    興街2 巷口車道數相同，是依據上開道路交通安全規則第10
    2 條第1項第2款規定，異議人之左方直行車輛即應讓丙○○
    之右方直行車輛先行。異議人雖以前詞辯稱有讓丙○○之車
    輛先行，然本件車禍肇事原因經臺北市政府警察局交通警察
    大隊初步分析結果，認係異議人之左方車輛不讓丙○○之右
    方車輛先行所致，有臺北市政府警察局交通警察大隊道路交
    通事故初步分析研判表1 份附卷可參，且證人即為上開初步
    分析報告之臺北市政府警察局交通警察大隊員警乙○○於本
    院98年10月9 日訊問時到庭結證稱：「我係依據現場員警製
    作的道路交通事故現場圖為肇事分析，而依據道路交通事故
    現場圖所示，肇事後B 車（本院按：即丙○○車輛）撞擊最
    終的位置還是在路口，且在B 車後方並沒有任何煞車跡證，
    顯示B 車駕駛人來不及反應做出煞車的動作（可見丙○○並
    無疏未注意車前狀況之過失），且地面上亦未留有機車刮地
    的痕跡或其他散落物（可見丙○○並沒有超速的跡證），以
    此跡證而言，認丙○○所騎乘之機車車速應該不是很快，再
    以此做基礎加以推論，應該是A 車（本院按：即異議人車輛
    ）的車速過快，而且在進入路口前，在應可看見B 車的情形
    下，未停讓而逕行通過路口才會發生本件車禍」、「異議人
    雖辯稱有停讓且車速不快，然倘異議人車速若果真不快且做
    停讓的動作，則異議人之車禍於發生碰撞後應該會停在路口
    ，因為停讓後必須做第二次的起步動作，速度會從零開始，
    在肇事當時就會如該機車所在的位置一樣，應該是停在路口
    內，而不是如跡證所示的停在路口外」、「本件車禍肇事地
    點巷口並無異議人所指之中心線，且未見有被害人煞車痕有
    10 0公尺的跡證」各語明確，足認本件車禍之發生，係肇因
    於異議人左方直行車輛未讓丙○○右方直行車輛先行。異議
    人上開辯解之詞，核係事後卸責之詞，委無足採。從而，異
    議人因違反前揭道路交通安全規則第102條第1項第2 款之規
    定，未禮讓簡智之車輛先行，因而肇事致丙○○受傷之事實
    ，即堪以認定。
五、綜上所述，異議人確有原處分機關而認定之「車道數相同時
    ，左方車不讓右方車先行」及「違反道路交通安全規則肇事
    致人受傷」之違規事實，從而原處分機關援引首開規定，對
    異議人為首揭裁處，即屬適法；從而，異議人執前詞置辯，
    為無理由，應予駁回。
六、據上論斷，應依道路交通案件處理辦法第19條，裁定如主文
    。
中    華    民    國    98    年    11    月    30    日
                  交通法庭法  官  劉桂金
以上正本證明與原本無異。
對於本件裁定如有不服，應於收受送達後5日內，向本院提出抗
告書狀，敘述抗告之理由，抗告於臺灣高等法院。
中    華    民    國    98    年    11    月    30    日
                          書記官  劉如純


司法院資訊處製作；財團法人民間司法改革基金會備份。
